臺灣臺中地方法院刑事判決　96年度易字第2795號
公　訴　人　臺灣臺中地方法院檢察署檢察官
被　　　告　丙○○
　　　　　　　　　　　號
選任辯護人　華嘉遠律師
上列被告因違反著作權法案件，經檢察官提起公訴（九十五年度
偵字第一八八○四號），本院判決如下：
    主    文
丙○○明知係侵害著作財產權之光碟重製物而散布，處有期徒刑
玖月，減為有期徒刑肆月又拾伍日，如易科罰金，以新臺幣壹仟
元折算壹日。
扣案之非法重製光碟壹片，沒收。
    犯罪事實
一、丙○○明知所有之電腦伴唱機附屬之光碟內所灌入之「背影
    」、「信天遊」、「酒矸倘賣無」、「愛情切啦」、「阿霞
    相思夢」、「愛的十字架」等六首歌曲，係常夏音樂經紀有
    限公司（下稱常夏音樂公司）享有著作財產權之音樂著作，
    未經歌詞著作財產權人常夏音樂公司之授權或同意，不得擅
    自散布。詎丙○○竟基於意圖散布之犯意，自民國九十五年
    四月間某日起，在臺中市○○區○○路一七八之二號處，利
    用電腦上網連線至奇摩拍賣網站，以其姐蕭琇芸名義所申請
    之「whit eru520」帳號，刊登販售上開內含有前揭六首歌
    曲之非法重製光碟一片之電腦伴唱機一台，供不特定人上網
    瀏覽標購，並以「whiteru520@yahoo.com.tw」電子郵件供
    聯絡購買及匯款事宜，以此方式侵害常夏音樂公司之著作權
    。迨至九十五年八月十日二十時許，因委請不知情之員工張
    蘊元（另經檢察官不起訴處分確定在案），至臺中縣潭子鄉
    ○○路○段二三九號前，將上開電腦伴唱機、非法重製音樂
    歌曲之光碟等物交予買家時，為警查獲。並扣得電腦伴唱機
    一台、歌本二本、非法重製音樂歌曲之光碟片（大補帖）一
    片、遙控器一台等物。
二、案經常夏音樂公司訴由臺中縣警察局豐原分局報告臺灣臺中
    地方法院檢察署檢察官偵查起訴。
    理    由
一、訊據被告丙○○固供承有於前揭時、地透過網路販售含有前
    揭六首歌曲之光碟一片之電腦伴唱機一台，並於委請員工張
    蘊元交付買家時為警查獲之事實，但矢口否認有何違反著作
    權法之犯行，辯稱：伊是九十年之前購買該電腦伴唱機，其
    內即附扣案之光碟，伊不知道該扣案光碟係非法重製物，伊
    無法證明是何時購買，是向哪個廠商買的，亦無法提出當時
    使用權限的證明；伊在奇摩拍賣網站上的帳號曾被人盜用過
    ，但跟參加應買人的對話，都是伊上去登打而留言的云云，
    其選任辯護人為其辯護稱：扣案光碟是被告在九十年左右在
    臺中市西屯區逢甲商圈店內購買伴唱機時，所內含之物，當
    時不知光碟內有歌曲未經授權，告訴人應證明在該期間享有
    著作權，而該光碟無法盜拷，從光碟片上貼有歐洲之旅之圖
    片與背景，也表示是從店家所賣出之物，並非被告自己燒錄
    灌製的，自己燒錄不必貼有圖片及背景等語。經查：
  (一)按被告以外之人於審判外之陳述，除法律有規定者外，不得
    作為證據；另被告以外之人於審判外之陳述，雖不符前四條
    之規定，而經當事人於審判程序同意作為證據，法院審酌該
    言詞陳述或書面陳述作成時之情況，認為適當者，亦得為證
    據。當事人、代理人或辯護人於法院調查證據時，知有第一
    百五十九條第一項不得為證據之情形，而未於言詞辯論終結
    前聲明異議者，視為有前項之同意；刑事訴訟法第一百五十
    九條第一項及第一百五十九條之五分別定有明文。本件告訴
    代理人甲○○於接受警員詢問及檢察官訊問時所為之指訴及
    陳述，雖係被告以外之人於審判外之言詞陳述，惟被告及其
    選任辯護人對於告訴代理人於警、偵訊時陳述及證述之證據
    能力，於本院準備程序中不爭執，亦未於言詞辯論終結前聲
    明異議，視為於審判程序同意作為證據，且本院審酌上開警
    詢筆錄作成時之情況尚無不當，依刑事訴訟法第一百五十九
    條之五之規定，自有證據能力，合先敘明。
  (二)上開犯罪事實，業據告訴代理人甲○○於警詢及偵審中指訴
    綦詳，且上揭「背影」、「信天遊」、「酒矸倘賣無」、「
    愛情切啦」、「阿霞相思夢」、「愛的十字架」等六首歌曲
    ，係常夏音樂公司享有著作財產權之音樂著作，其中「背影
    」、「信天遊」、「酒矸倘賣無」等歌曲更早於八十二年間
    、「阿霞相思夢」歌曲於八十九年間、「愛情切啦」歌曲於
    九十年間、「阿霞相思夢」歌曲於八十九年間即取得專屬授
    權，亦有其提出之專屬授權證明書附於警卷及本院卷（第六
    十二至六十六頁）可稽。而扣案光碟內有上揭六首未經告訴
    人同意或授權重製之音樂著作，除據告訴代理人提出聲明書
    、鑑識報告書外（附於警卷），並有經警方勘驗該伴唱機所
    顯示上揭六首歌曲之畫面照片附於警卷可稽。
  (三)被告自承無法提出該伴唱機之購買證明及扣案歌曲光碟之授
    權證明，雖其於本院審理中聲請傳喚其胞姊丁○○、友人乙
    ○○以資證明該扣案伴唱機及所附光碟係合法購買，然經行
    交互詰問結果，當時負責為被告安裝伴唱機之證人乙○○供
    證：伊安裝當時並沒有看到該光碟片等語（本院卷第四十九
    頁），則本案扣案光碟是否為原來隨機附贈之合法光碟，不
    無可疑，是證人乙○○所證，無法為有利於被告之認定。至
    被告胞姊丁○○雖證稱：該扣案光碟係八十八年間伊在台中
    市○○路向天笙音響購買伴唱機時所內附，店家稱是正版云
    云，然因渠與被告為親姊弟關係，本即無法期待其據實供證
    ，況其供證亦與本院下列調查有間。
    1.經本院當庭勘驗扣案光碟外觀結果：該片光碟印有標籤，
      上面除了風景圖片外，並有打上歐洲行蹤四個字，光碟片
      上無印記之經合法授權之新聞局字號及發行公司名稱、地
      址，也未有如一般合法授權光碟在光碟片中心內圓部分打
      上代碼等情，此有勘驗筆錄可考（本院卷第二十五頁）。
      是足認該扣案光碟確係非法重製而侵害著作財產權之盜版
      光碟無誤，此為具一般常識人可輕易發現，徵諸證人張蘊
      元於偵查中證稱被告所經營之力達公司是在做手機及電腦
      維修及買賣等語（偵卷第十五頁），即被告於偵查中亦自
      承伊是力達通訊負責人，是在賣電腦及手機（偵卷第二十
      二頁），則以被告之專業經驗，當可輕易發現該扣案光碟
      ，非一般合法光碟，而係重製物。
    2.參以警卷所附被告於雅虎奇摩網站所刊登之拍賣網頁以觀
      ，被告於九十三年六月十日就問題一之網站上發問者詢問
      「已使用多久？共有多少條歌」時，除答覆「使用三年，
      上萬條歌」外，並登打「updated 0000-00-00 00：05-
      我只備份原來的」等語；於九十三年十一月九日就問題七
      之網站上發問者詢問「歌本可複印及光碟片可否燒錄賣我
      嗎？因家裡有一部同款機器，光碟片磨損無法讀取，本子
      又掉ㄌ」時，其答覆「800」，詢問者於翌日詢問「如何
      聯絡？匯款帳號？」時，其除答覆告以匯款帳號外，並登
      打「運費100」等語；於九十四年二月九日就問題十三之
      網站上發問者詢問「歌本加光碟這樣多少阿！」時，其答
      覆「800」，並於翌日再答覆「總共就是九百」等語；於
      九十四年三月二十二日就問題二十五之網站上發問者詢問
      「我要跟你購買歌本加光碟可以含郵是多少？」時，其答
      覆「900」等語；於九十四年四月二十日就問題三十二之
      網站上發問者詢問「備份的光碟片還能在機子上撥放嗎？
      字幕出的來嗎」時，其答覆「可以」等語。而被告於本院
      審理中自承上開網路對話係伊與應買人之對話（本院卷第
      二十五、五十一頁，雖被告嗣後一度辯稱遭人盜用帳號，
      但未能舉證以實其說），則可見被告上網拍賣之歌曲光碟
      片係備份自原來之光碟，且被告多次告以可以連同運費在
      內之九百元價格販售燒錄重製之歌曲光碟。是被告所辯該
      扣案之歌曲光碟係原來購買伴唱機所附之合法版權光碟云
      云，顯無足採，更遑論所辯不知該扣案光碟係非法重製物
      云云，亦無足採。
  (四)按著作權法第三條第一項第十二款規定：「散布：指不問有
    償或無償，將著作之原件或重製物提供公眾交易或流通。」
    查，被告係於網路上檢附扣案物品照片、登載轉售扣案點唱
    機連同非法重製光碟等物之訊息，嗣經喬裝買家約定買賣而
    遭查獲等情，此亦有網頁列印資料及查獲照片等件附於警卷
    可稽，則被告欲持以散布非法重製光碟甚明，不以被告是否
    完成實際交易為必要。
  (五)綜上，被告前揭所辯，顯係事後卸責之詞，委無足採。本件
    事證明確，被告犯行堪予認定，應依法論科。
二、是核被告所為，係犯著作權法第九十一條之一第三項前段、
    第二項之明知係侵害著作財產權之光碟重製物而散布罪。另
    按刑事法若干犯罪行為態樣，本質上原具有反覆、延續實行
    之特徵，立法時既予特別歸類，定為犯罪構成要件之行為要
    素，則行為人基於概括之犯意，在密切接近之一定時、地持
    續實行之複次行為，倘依社會通念，於客觀上認為符合一個
    反覆、延續性之行為觀念者，於刑法評價上，即應僅成立一
    罪，俾免有重複評價、刑度超過罪責與不法內涵之疑慮；學
    理上所稱「集合犯」之職業性、營業性或收集性等具有重複
    特質之犯罪均屬之，例如經營、從事業務、收集、販賣、製
    造、散布等行為概念者是，此有最高法院九十五年度台上字
    第一０七九號判決意旨可資參照。被告之散布前揭盜版光碟
    片之營業性行為，係在密集期間內以相同之方式持續進行，
    未曾間斷，是此散布光碟片之犯行，即具有反覆、延續實行
    之特徵，從而在行為概念上，縱有多次販賣而散布之舉措，
    仍應評價認係包括一罪之集合犯，併此敘明。而被告散布行
    為之終了日為查獲之九十五年八月十日，應逕適用九十五年
    七月一日施行之新刑法有關總則規定，及同日施行之著作權
    法第九十八條規定。爰審酌被告前未曾因故意犯罪受有期徒
    刑以上刑之宣告，此有臺灣高等法院被告前案紀錄表在卷可
    按，素行尚佳，然枉顧著作權人之音樂著作係他人辛苦之智
    慧結晶，亦未顧及他人合法取得之著作財產權利，竟為圖轉
    售利益，持有非法盜版光碟而意圖散布，無視政府大力宣導
    尊重他人智慧財產權之法令，攫取著作財產權人應得之利益
    ，已對著作權人之權益造成損害，並擾亂市場秩序，影響我
    國致力保護智慧財產權之國際名譽；惟衡酌被告遭查扣之盜
    版光碟僅一片，且尚無事證足認已有其他實際轉售得利，
    本件犯罪之動機、目的尚屬單純，犯罪手段平和，意圖散布
    而持有期間非長，情節尚輕，然犯後迄仍否認犯行，且未與
    告訴人達成和解，取得諒解，犯後態度欠妥等一切情狀，量
    處如主文所示之刑。又被告本案犯罪於九十六年四月二十四
    日以前，合於中華民國九十六年罪犯減刑條例第二條第一項
    第三款應予減其刑期二分之一之規定，爰就其宣告刑予以減
    刑，並依同條例第九條規定諭知易科罰金折算之標準。扣案
    之盜版光碟一片為供被告犯本件犯罪所用之物，不以屬於犯
    人者為限，爰依著作權法第九十八條但書之規定，併為沒收
    之諭知。至從上開被告於雅虎奇摩網站所刊登之拍賣網頁以
    觀，顯見非法重製之光碟係可以與扣案伴唱機等扣案物分開
    出售，是扣案之伴唱機一台、歌本二本、遙控器一個，並非
    專供被告散布扣案非法重製光碟所用，非不得與扣案光碟分
    別持有，而與被告上開犯行間，並無直接關連性，既非供本
    件犯罪所用，核即與沒收要件未符，自不得併予宣告沒收，
    附此敘明。
據上論斷，應依刑事訴訟法第二百九十九條第一項前段，著作權
法第九十一條之一第三項前段、第二項、第九十八條，刑法第十
一條、第四十一條第一項前段，中華民國九十六年罪犯減刑條例
第二條第一項第三款、第七條、第九條，判決如主文。
中　　華　　民　　國　　96　　年　　8 　　月　　24　　日
                  刑事第八庭    法　官　賴恭利
以上正本證明與原本無異。
如不服本判決，應於送達後十日內向本院提出上訴狀（須附具體
理由及繕本），上訴於臺灣高等法院臺中分院。
                                書記官　陳貴卿
中　　華　　民　　國　　96　　年　　8 　　月　　24　　日
附錄論罪科刑法條
著作權法第九十一條之一第二、三項
明知係侵害著作財產權之重製物而散布或意圖散布而公開陳列或
持有者，處三年以下有期徒刑，得併科新臺幣七萬元以上七十五
萬元以下罰金。
犯前項之罪，其重製物為光碟者，處六月以上三年以下有期徒刑
，得併科新臺幣二十萬元以上二百萬元以下罰金。但違反第八十
七條第四款規定輸入之光碟，不在此限。
